臺灣苗栗地方法院民事判決　　　　　　 96年度苗簡字第507號
原　　　告　丙○○
被　　　告　乙○○
　　　　　　戊○○
　　　　　　丁○○
　　　　　　甲○○
兼　上四人
法定代理人　己○○
上列當事人間請求清償債務事件，本院於民國96年9 月28日言詞
辯論終結，判決如下：
    主  文
被告應連帶給付原告新臺幣參拾伍萬伍仟元，及自民國九十四年
九月八日起至清償日止，按年息百分之五計算之利息。
訴訟費用新臺幣參仟捌佰陸拾元由被告連帶負擔。
本判決得假執行。
    事實及理由
壹、程序方面：
    按擴張或減縮應受判決事項之聲明者，於訴狀送達後，原告
    仍得為之，民事訴訟法第255 條第1 項第3 款定有明文。本
    件原告於起訴狀請求被告應連帶給付原告新臺幣（下同）35
    5,000 元，及自民國94年9 月1 日起至清償日止，按週年利
    率百分之5 計算之利息，嗣於96年9 月28日本院開庭時就利
    息部分之請求減縮為自94年9 月8 日起至清償日止，按週年
    利率百分之5 計算之利息，此係減縮應受判決事項之聲明，
    核與上揭規定相符，應予准許，合先敘明。
貳、實體方面：
一、原告起訴主張：原告為訴外人風勝和之胞姐，風勝和前曾於
    民國87年6 月間與人發生車禍，為賠償損害而向其借款共計
    410, 000元，雙方未約定清償期，嗣雖已償還55,000元，惟
    尚欠355,000 元未為清償。為此，原告乃於92年9 月18日要
    求風勝和簽立承諾書1 紙，並約定於風勝和所種植之杉木得
    砍伐出售時，所得款項需優先清償對原告之債務。詎風勝和
    於93 年2月13日死亡，而被告5 人為風勝和之繼承人，經原
    告於94年7 月25日寄發存證信函催其還款、同年9 月8 日聲
    請調解還款事宜，被告均置之不理，為此依承諾書之約定及
    繼承之法律關係，請求被告5 人連帶清償債務，並聲明：如
    主文第1 項所示。
二、被告己○○對系爭承諾書之真正不爭執，惟表示：伊目前工
    作不穩定，現在真的沒有錢，如果風勝和有財產，願意將之
    變賣以為清償等語，資為抗辯。
三、原告主張之前揭事實，業據提出與其所述相符之承諾書、存
    款單質押借據、存證信函、聲請調解書及調解不成立證明書
    （以上均影本）、風勝和之除戶謄本、被告之戶籍謄本各1
    份為證，且為被告己○○所不爭執；本院依上開調查證據之
    結果，堪信原告之主張均為真實。至被告己○○雖辯稱：伊
    目前經濟困難，對風勝和之財產狀況亦不清楚云云，縱認屬
    實，亦無礙其應負之清償責任，其前揭抗辯，並無理由。
四、次按繼承人自繼承開始時，除本法另有規定外，承受被繼承
    人財產上之一切權利、義務。但權利、義務專屬於被繼承人
    本身者，不在此限；繼承人對於被繼承人之債務，負連帶責
    任，民法第1148條、第1153條第1 項分別規定明確。又按清
    償期，除法律另有規定或契約另有訂定，或得依債之性質或
    其他情形決定者外，債權人得隨時請求清償，債務人亦得隨
    時為清償，民法第315 條規定甚明。本件風勝和對於原告存
    在債務355,000 元，未依約清償之情，已如前述，而被告5
    人為風勝和之繼承人，且該借款債務不具有專屬性，另原告
    與風勝和就本件借款之清償期，約定於風勝和所種植之杉木
    得砍伐出售時，所得款項需優先清償債務，今經原告陳報前
    開杉木已達可砍伐出售程度，從而，原告本於承諾書之約定
    及繼承之法律關係，訴請被告連帶給付如主文第1 項所示之
    金額及法定遲延利息，為有理由，應予准許。
五、本件係關於財產權之訴訟其標的金額在50萬元以下之簡易訴
    訟程序，本院為被告敗訴之判決，應依民事訴訟法第389 條
    第1 項第3 款規定，依職權宣告假執行。
六、末按法院為終局判決時，應依職權為訴訟費用之裁判；又訴
    訟費用由敗訴之當事人負擔；共同訴訟人因連帶或不可分之
    債敗訴者，應連帶負擔訴訟費用，分別為民事訴訟法第87條
    第1 項、第78條、第85條第2 項所明定。經核本件訴訟費用
    額為裁判費3,860 元，應由敗訴之被告連帶負擔，爰依前揭
    規定，確定如主文第2 項所示。
七、訴訟費用負擔之依據：民事訴訟法第436 條第2 項、第85條
    第2 項。
中　　華　　民　　國　　96　　年　　10　　月　　16　　日
                  民事庭法　官　黃賢婷
以上正本係照原本作成
如對本判決上訴，須於判決送達後20日內向本院提出上訴狀
                        書記官　楊思賢
中　　華　　民　　國　　96　　年　　10　　月　　16　　日
